高雄高等行政法院判決
　　　　　　　　　　　　　　　　九十六年度訴字第一九五號
　　　　　　　　　　　 民國九.
原　　　告　中正國防幹部預備學校
代　表　人　甲○○○○
送達代收人　乙○○
訴訟代理人　施一帆　律師
　　　　　　嚴宮妙　律師
被　　　告　丙○○　　　　籍設.
　　　　　　　　　　　　　七０.
　　　　　　　　　　　　　處所.
　　　　　　丁○○
上列當事人間因償還公費事件，原告提起行政訴訟。本院判決如
下︰
　　主  文
被告應連帶給付原告新臺幣柒拾參萬參仟捌佰參拾參元，及自民
國九十六年六月十九日起至清償日止按週年利率百分之五計算之
利息。
訴訟費用由被告連帶負擔。
　　事  實
甲、事實概要：
緣被告丙○○於民國（下同）八十四年八月十三日入學就讀原告
學校初級部，並於修業期滿後繼續升讀高中部，惟其於高中部修
業期間，於九十年八月二日因志趣不合而轉學。依行為時國軍各
軍事學校轉學退學開除學生賠償費用辦法之規定，被告丙○○應
賠償其在校期間之各項費用等合計新台幣（下同）七三三、八三
三元，又被告丁○○為被告丙○○之母，於被告丙○○入學時立
具保證書願負連帶賠償責任，嗣經原告向渠等二人催索，未獲置
理，原告乃提起本件行政訴訟。
乙、兩造之聲明：
一、原告聲明求為判決：
（一）被告應連帶給付原告七三三、八三三元，及自起訴狀繕本
      送達之翌日起至清償日止，按年息百分之五計算之利息。
（二）訴訟費用由被告負擔。
二、被告二人未於言詞辯論期日到場，亦未提出書狀為任何聲明
    。
丙、兩造主張之理由：
一、原告起訴意旨略謂：
（一）按行政訴訟法第八條第一項規定：「人民與中央或地方機
      關間，因公法上原因發生財產上之給付或請求做成行政處
      分以外之其他非財產上之給付，得提起給付訴訟。因公法
      上契約發生之給付，亦同。」又「行政機關基於法定職權
      ，為達成特定之行政上目的，於不違反法律規定之前提下
      ，自得與人民約定提供某種給付，並使接受給付者負合理
      之負擔或其他公法上對待之義務，而成立行政契約關係。
      」亦經司法院釋字第三四八號解釋理由書闡明在案。而本
      件係因公法上法律關係所定之契約，及因公法上原因發生
      之財產給付，原告自得依上揭規定及司法院之解釋提起本
      訴，合先敘明。
（二）被告丙○○生於七十二年六月二十四日，八十四年八月十
      三日入學就讀原告學校初級部，並於修業期滿後繼續升讀
      高中部，惟其於高中部修業期間，於九十年八月二日因志
      趣不合而轉學。另被告丁○○就被告丙○○如因意志不堅
      或其他原因開除學籍，或成績不及格中途退學者，或修業
      期滿後未達升讀各軍種官校標準，亦不願轉讀各軍種專科
      班隊時，擔保願負連帶賠償其在校期間一切費用之責，此
      有入學保證書可稽。又，依行為時國軍各軍事學校轉學退
      學開除學生賠償費用辦法第二條之規定「國軍各軍事學校
      招考之學生報到入學後，經轉學、退學或開除學籍者，除
      符合本辦法免賠在校費用之規定外，均應賠償在校期間費
      用。」是以，被告丙○○於九十年八月二日因志趣不合而
      轉學，並經原告九十年八月九日（九０）尚忍字第二０八
      四號令核定在案，被告等二人應連帶賠償被告丙○○在校
      期間之薪餉、主副食費、服裝費、教育訓練費及補助費等
      一切費用，依上開賠償費用辦法第三條規定核算，共計七
      三三、八三三元。原告幾經催討，惟被告二人迄未履行其
      賠償責任，原告爰提起本件行政訴訟。
二、被告二人未於言詞辯論期日到場，亦未提出書狀為任何陳述
    。
　　理  由
壹、程序部分：
　　本件被告丙○○、丁○○二人經合法通知，無正當理由，未
　　於言詞辯論期日到場，核無行政訴訟法第二百十八條準用民
    事訴訟法第三百八十六條所列各款情形，爰依原告之聲請，
    由其一造辯論而為判決，合先敘明。
貳、實體部分：
一、按人民與中央或地方機關間，因公法上原因發生財產上給付
    ，得提起給付訴訟，行政訴訟法第八條第一項定有明文。又
    「行政機關基於法定職權，為達成特定之行政上目的，於不
    違反法律規定之前提下，自得與人民約定提供某種給付，並
    使接受給付者負合理之負擔或其他公法上對待給付之義務，
    而成立行政契約關係。」亦經司法院釋字第三四八號解釋理
    由書闡明在案。次按「中正預校初級部或高級部學生畢業後
    ，升入高級部或大專部（正期班或專科班）就讀，如因故退
    學，除依前項規定辦理外，其在中正預校就讀期間之費用，
    亦應依國軍各軍事學校轉學退學開除學生賠償費用辦法之規
    定辦理賠償。」行為時國防部頒訂之「國軍各軍事學校學員
    生修業規則」（前開規則於九十年三月二十八日修正發布名
    稱為「軍事學校學員生修業規則」）第四十四條第二項定有
    明文。又「國軍各軍事學校（院班）招考之學生報到入學後
    ，經轉學、退學或開除學籍者，除符合本辦法免賠在校費用
    之規定外，均應賠償在校期間費用。」行為時國軍各軍事學
    校轉學退學開除學生賠償費用辦法第一條第一項亦有相同規
    定。又國防部各軍事學校設立之宗旨，乃係以培養訓練國軍
    各軍種之幹部為目的，國防部為解決各軍種軍士官缺額補充
    ，以公費教育方式，鼓勵各個學齡之學生接受軍事教育，進
    而成為各軍種幹部來源，並以前揭國軍各軍事學校轉學退學
    開除學生賠償費用辦法作為處理是項業務之依據，及確保享
    受公費待遇之學生於畢業後照約按受分發各部隊及軍事機關
    學校完成服務，以解決軍中幹部來源之問題，為達成行政目
    的所必要，亦未逾越合理之範圍，則此項規定為接受公費教
    育學生與軍校間訂立行政契約之準據，成為入學公費生與軍
    校間行政契約之內容，合先敘明。
二、經查，被告丙○○於八十四年八月十三日入學就讀原告之初
    級部，並於修業期滿後繼續升讀高級部，惟其於高級部修業
    期間，於九十年八月二日因志趣不合而轉學。依行為時國軍
    各軍事學校轉學退學開除學生賠償費用辦法之規定，被告丙
    ○○應賠償其在校期間之各項費用等合計七三三、八三三元
    ，又被告丁○○為被告丙○○之母，於被告丙○○入學時立
    具保證書願負連帶賠償責任等情，業據原告提出被告丙○○
    入學志願書、保證書、原告九十年八月九日（九０）尚忍字
    第二０八四號令、轉學學生名冊及轉學學生應賠償費用統計
    表等影本各一份為證，應認原告之主張為真實。
三、再查，本件被告丙○○於原告初級部及高級部修業期間，享
    受公費，是其與原告間因此成立行政契約，而應受契約約定
    之拘束。又上開賠償費用辦法及修業規則乃國防部為規範各
    軍事學校學生在學期間享受公費待遇應遵守之權利義務關係
    所訂頒之辦法及規則，且為各軍事學校學生入學時與學校相
    互約定之契約內容（行政契約），是學生因故轉學，自應依
    該賠償費用辦法及規則履行其義務。是以，原告依被告丙○
    ○入學時與學校間訂立相互約定之行政契約內容，並按行為
    時國軍各軍事院校轉學退學開除學生賠償費用辦法第一條之
    規定，提起本件給付訴訟，請求被告丙○○應給付在學期間
    之各項費用計七三三、八三三元，依法尚無不合。又查，被
    告丁○○於被告丙○○至原告入學時，即立有入學保證書，
    保證被告丙○○在校期間如因意志不堅或其他原因開除學籍
    ，或成績不及格中途退學者，或修業期滿後未達升讀各軍種
    官校標準，亦不願轉讀各軍種專科班隊時，擔保願負連帶賠
    償其在校期間一切費用之責，核其性質屬連帶保證契約，本
    件被告丙○○既因志趣不合而轉學，則被告丁○○依該入學
    保證書之約定，自應負連帶賠償在校期間一切費用之責任。
四、綜上所述，原告依據被告丙○○與原告所訂立之行政契約及
    被告丁○○所出具之入學保證書，請求被告二人連帶賠償七
    三三、八三三元之公費，為有理由，應予准許。又行政契約
    ，本法未規定者，準用民法相關之規定，行政程序法第一百
    四十九條定有明文。而依民法第二百三十三條第一項前段及
    第二百零三條規定：遲延之債務，以支付金錢為標的者，債
    權人得請求依法定利率計算之遲延利息；應付利息之債務，
    其利率未經約定，亦無法律可據者，週年利率為百分之五。
    本件原告訴請被告連帶給付如主文第一項前段所示之金額，
    及自起訴狀繕本送達翌日即九十六年六月十九日起至清償日
    止，按週年利率百分之五計算之利息部分，亦屬有據，爰准
    原告之請求如主文第一項所示。
據上論結，本件原告之訴為有理由，爰依行政訴訟法第一百九十
五條第一項前段、第九十八條第三項前段、第一百零四條、第二
百十八條、民事訴訟法第三百八十五條第一項前段、第八十五條
第二項，判決如主文。
中　　華　　民　　國　九十六　年  　八　  月 　十四　 日
                  第一庭審判長法　官　呂佳徵
                              法  官　蘇秋津
                              法  官　林勇奮
以上正本係照原本作成。
如不服本判決，應於判決送達後二十日內向本院提出上訴書狀，
其未表明上訴理由者，應於提起上訴後二十日內向本院提出上訴
理由書（須按對造人數附繕本）；如於本判決宣示或公告後送達
前提起上訴者，應於判決送達後二十日內補提上訴理由書（須附
繕本）。未表明上訴理由者，逕以裁定駁回。
中　　華　　民　　國　九十六　年  　八　  月 　十四　 日
　　　　　　　　　　　　　　  書記官　黃玉幸
